臺灣南投地方法院民事判決
111年度勞簡字第3號
原      告  新兆宇國際事業股份有限公司

法定代理人  林巧真  
訴訟代理人  李明海律師
            梁鈺府律師
            陳俊愷律師
被      告  林美杏  

上列當事人間損害賠償事件，本院於民國111年4月8日言詞辯論
終結，判決如下：
    主  文
原告之訴駁回。
訴訟費用由原告負擔。 
    事實及理由
一、原告起訴主張略以：
　㈠原告為合法辦理聘僱外國人之就業服務機構，被告於民國107
    年6月15日至108年8月25日期間受僱於原告並擔任業務人員
    。又原告受訴外人邱碧霞、饒後樂之委託辦理接續聘僱外籍
    看護工即訴外人ROHMINI（下稱R君）之就業服務事宜並由被
    告承辦該業務後，將原由邱碧霞僱用之R君改由饒後樂僱用(
    下稱系爭就業服務事宜)。
　㈡然而，被告於辦理系爭就業服務事宜時，在未經饒後樂之同
    意代其簽名之情形下，竟提供內容不實之續聘日為108年6月
    10日之原雇主及新雇主三方合意接續聘僱證明書(下稱系爭
    甲證明書)予邱碧霞，致訴外人即邱碧霞之女曾嘉雯誤認新
    雇主饒後樂已承接R君之接續聘僱，名下已無聘僱外籍看護
    工，而另行向勞動部申請聘僱新外籍看護工，嗣遭勞動部不
    予許可，且被告亦未將系爭甲證明書交予原告，致原告再以
    續聘日為108年7月10日之原雇主及新雇主三方合意接續聘僱
    證明書(下稱系爭乙證明書)向勞動部申請辦理接續聘僱R君
    之業務時，遭南投縣政府認定原告有提供不實之系爭甲證明
    書之行為而違反就業服務法第40條第1項第8款之規定並以南
    投縣政府108年11月20日府社勞青字第1080264229號裁處書
    裁處原告罰鍰新臺幣（下同）30萬元（下稱原處分）。
　㈢因此，被告既為原告從事就業服務之人員，惟其於辦理系爭
    就業服務事宜時提供不實之系爭甲證明書，致原告遭主管機
    關認定原告有前述違反就業服務法之行為，則被告之上開行
    為乃不法侵害原告之權利或故意以背於善良風俗之方法，加
    損害於原告，自應對原告負損害賠償之責。爰依民法第184
    條第1項前段、後段提起本訴。並聲明：被告應給付原告30
    萬元及自民事起訴狀繕本送達翌日起至清償日止，按年息百
    分之5計算之利息。
二、被告則抗辯略以：
　㈠被告雖有在系爭甲證明書代饒後樂簽名之行為，惟係經饒後
    樂同意後始代其簽名，故被告並無偽造饒後樂簽名之情形。
　㈡再者，被告於108年6月8日至邱碧霞家中時，邱碧霞曾簽署系
    爭甲證明書交予被告，被告隨即將系爭甲證明書交由原告辦
    理系爭就業服務事宜，嗣因原告本身自108年5月16日至8月1
    5日遭停止從事就業服務三個月，始致當時無法將系爭甲證
    明書送件審查而影響邱碧霞與饒後樂之權益，嗣原告改以訴
    外人勵林實業股份有限公司之名義請邱碧霞、饒後樂、R君
    於108年7月10日補簽系爭乙證明書後，即將系爭乙證明書送
    件審查，致勞動部收受系爭甲、乙證明書後，遂認定原告有
    提供不實文件之情形，因而裁處原告罰鍰30萬元。因此，原
    告遭裁罰30萬元與被告之上開行為無涉。並聲明：如主文第
    1 項所示。
三、本院之判斷： 　　
　㈠原告主張其為合法辦理聘僱外國人之就業服務機構，被告於1
    07年6月15日至108年8月25日期間受僱於原告並擔任業務人
    員；又原告受邱碧霞、饒後樂之委託辦理接續聘僱外籍看護
    工R君之就業服務事宜並由被告承辦該業務後，將原由邱碧
    霞僱用之R君改由饒後樂僱用(即系爭就業服務事宜)；另原
    告遭南投縣政府認定原告提供不實系爭甲證明書之行為違反
    就業服務法第40條第1項第8款之規定並以原處分裁處原告罰
    鍰30萬元等情，業據其提出原處分、兩造間之勞動契約等為
    證（見本院卷第19頁、第299頁至第301頁），且為被告所不
    爭，復經本院依職權調取勞動部109年7月3日勞動法訴二字
    第1090165844號訴願卷核閱無訛，自堪信為真實。
　㈡按當事人主張有利於己之事實者，就其事實有舉證之責任，
    民事訴訟法第277 條本文定有明文。又因故意或過失，不法
    侵害他人之權利者，負損害賠償責任。故意以背於善良風俗
    之方法，加損害於他人者亦同。民法第184 條第1 項前段、
    後段定有明文。再者，侵權行為損害賠償責任，須行為人之
    行為具有故意或過失、其行為具不法性、被害人受有損害，
    且以行為人之不法行為與被害人所受損害間具有相當因果關
    係為其成立要件。本件原告主張被告以出具未經饒後樂同意
    簽名之系爭甲證明書，致其受有30萬元之財產權損害等等，
    惟為被告所否認並辯以前詞，自應由原告就被告就不法侵害
    其權利或故意以背於善良風俗之方法損害原告等事實負舉證
    責任。
  ㈢原告主張被告以出具未經饒後樂同意簽名之系爭甲證明書，
    致其受有30萬元損害等等，固提出原處分、系爭甲證明書、
    LINE對話紀錄為證（見本院卷第19頁至第23頁、第193頁至
    第197頁）。惟查：
　⒈被告於107年6月15日至108年8月25日期間為原告之業務人員
    ；又原告受邱碧霞、饒後樂之委託辦理接續聘僱外籍看護工
    R君之就業服務事宜並由被告承辦該業務後，將原由邱碧霞
    僱用之R君改由饒後樂僱用等情，業如前述；復觀諸饒後樂
    於108年6月1日出具之聲明文記載略以：「本人饒後樂委任
    林美杏（即被告）於108年6月1日至108年8月31日期間辦理
    移工R君聘僱相關事宜」等語（見本院卷第124頁）。再參以
    原告所提饒後樂之LINE對話紀錄略以：（請問一下饒先生，
    這是你寫的嗎？另外據林美杏說法，饒先生授權給林美杏簽
    名、有這樣嗎？）。饒後樂稱：是的！但沒指簽名等語（見
    本院卷第193頁）。足見原告受饒後樂之委託辦理接續聘僱
    外籍看護工R君之就業服務事宜並由被告承辦該業務後，饒
    後樂於108年6月1日亦同意委由被告為其辦理接聘R君之事宜
    並出具聲明文予被告收執。則以上開LINE對話紀錄、聲明文
    而言，饒後樂固未明確同意被告在系爭甲證明書上簽署饒後
    樂之簽名，然應以足推饒後樂有同意由被告全權承辦系爭就
    業服務事宜並同意被告在系爭甲證明書上簽名之意，此情形
    究與被告在完全未經饒後樂同意或不知情等情形下而冒用饒
    後樂名義簽署系爭甲證明書之情形，尚屬有間。則系爭甲證
    明書是否為不實之外國人、原雇主及新雇主三方合意接續聘
    僱證明書，誠屬有疑，尚難憑此逕認被告對原告有何侵權行
    為存在。是被告抗辯其係經饒後樂同意授權後始代為簽名，
    被告並無偽造饒後樂簽名之情形等語，尚非子虛。則原告主
    張被告未經饒後樂同意在系爭甲證明書或聲明文上簽名，應
    屬提供不實文件等等，即非可採。
　⒉基上，原告並未舉證證明被告係以不實之系爭甲證明書侵害
    其財產權之行為，自無不法侵害之行為，復未證明被告有何
    故意以背於善良風俗之方法加損害於原告之情形，核與侵權
    行為損害賠償之要件不符，自不得依民法第184 條第1 項前
    段、後段之規定向被告請求損害賠償。
四、綜上所述，原告主張被告未經饒後樂同意而簽署不實之系爭
    甲證明書並因此受有損害等情，難認可採。從而，原告依民
    法第184 條第1 項前段、後段之規定，而訴請如其聲明，均
    為無理由，應予駁回。
五、本件事證已臻明確，兩造其餘攻擊防禦及證據，核與本案之
    判斷不生影響，爰毋庸一一審酌論列，併此敘明。
六、訴訟費用負擔之依據：民事訴訟法第78條。
中　　華　　民　　國　　111 　年　　 4　　月　  29  　日
                  民事第二庭  法　官　鄭順福
以上正本係照原本作成。
如對本判決上訴，須於判決送達後20日內向本院提出上訴狀。如
委任律師提起上訴者，應一併繳納上訴審裁判費。
中　　華　　民　　國　　111 　年　　4 　　月　　29　　日
                              書記官　施涵雯